【裁判字號】    95,自更緝,1
【裁判日期】    950519
【裁判案由】    詐欺
【裁判全文】
臺灣板橋地方法院刑事判決             95年度自更緝字第1號
自  訴  人  戊○○
代  理  人  丁○○律師
被      告  乙○○原名黃銘輝.
            甲○○
上列被告等因詐欺案件，經自訴人提起自訴，經本院於中華民國
93年10月26日以93年度自字第93號裁定自訴駁回後，自訴人提起
抗告，經臺灣高等法院於93年12月13日以93年度抗字第638號裁
定將原裁定撤銷，發回本院，本院更為裁定如下：
    主  文
乙○○、甲○○共同連續意圖為自己不法之所有，以詐術使人將
本人之物交付，各處有期徒刑貳年。
    事  實
一、乙○○與甲○○係夫妻關係，明知無充裕資金可供週轉，猶
    共同基於意圖為自己不法所有之概括犯意聯絡，於民國81年
    7月15日佯以買賣房屋需資金週轉為由，透過不知情友人丙○○之介紹，向戊○○借款新臺幣（下同）二百萬元，言明
    兩個月償還，利息每月四萬元，共計八萬元利息，本利合計
    二百零八萬元，除簽發同額本票供擔保外，並切結表示俟渠
    等買受房地過戶取得所有權狀後，先交由戊○○影印留存，
    並向銀行貸款以清償對戊○○之借款債務，戊○○不疑有他
    ，遂允諾而如數交付借款。詎兩個月期限過後，乙○○、甲○○既未依約還款，亦未交待去向，屢經催討，均藉詞敷衍
    。迨至81年10月30日，乙○○、甲○○二人復以渠等已取得
    臺北縣永和市○○路47號1 樓店面與同路637 巷868 弄21號
    4 樓房屋所有權過戶之權利，惟尚短缺繳納增值稅等之資金
    ，如戊○○首肯再借四百五十八萬元即可辦理過戶，屆時可
    提供戊○○辦理貸款，俾能優先償還先前之借款二百零八萬
    元及本次之借款，合計共六百六十六萬元，並為取信於戊○○，又佯稱將以房屋買賣權利金名目另致謝一百萬元予戊○○，更立據為憑，致戊○○誤信為真，復如數交付款項予乙○○、甲○○，其後雖曾應戊○○所請赴花旗銀行洽辦貸款
    ，但因文件未備齊，竟以該銀行作業不便為詞要求更換而不
    了了之。繼於82年中，乙○○等又假稱俟解決其投資之龍億
    染料公司之股權後即可償還前述借款為由，情商戊○○再次
    借款，戊○○為求巨額借款能予獲償，竟又陷於錯誤，陸續
    於82年年中及年底再度交付共六十萬元予乙○○、甲○○，
    嗣戊○○因不見債務獲償，一再敦促，始由乙○○於83年中
    交付「龍億股東」吳水生具名之承諾書一紙藉以取信，然仍
    未見依承諾為之，旋又避不見面，迄於84年初乙○○、甲○○二人又佯稱前述房屋買賣均屬事實，可以調閱相關謄本供
    戊○○參閱，但需借款四千元調取相關證明，致戊○○又陷
    於錯誤，於84年3 月3 日至中華郵政臺北第四十三支局匯款
    四千元至甲○○之帳戶，隨後又未獲任何清償，且不知所蹤
    ，至此戊○○始知受騙。
二、案經戊○○提起自訴。
    理  由
一、訊據被告乙○○、甲○○固坦承有從自訴人戊○○處取得約
    自訴人所指金額之金錢，因為是陸續取得，所以精確之數目
    渠等並不確定，總額應與自訴人所指所差無幾之事實，惟均
    矢口否認有何詐欺取財之犯行，辯稱：伊等承認有向自訴人
    借錢，金額部分無法精確表示意見，但是應該有自訴人指稱
    的那麼多沒錯，但伊等原意並不是要詐騙自訴人云云。然查
    ：
  (一)被告乙○○初於95年2月20日本院準備程序中辯稱：當初是
    要買房子，事實上沒借那麼多錢，伊是跟自訴人借六百六十
    六萬元，伊曾匯二十萬元還給自訴人，後來又借一筆六十萬
    元，但沒向自訴人借四千元；是自訴人叫伊出面買房子，自
    訴人說要賺取傭金，當時也有談買賣房子，只是後來沒有談
    成，六百六十六萬元是自訴人拿給伊去買房子的錢，六十萬
    元則是作為接洽費用，在81年的時候自訴人就有借伊二百萬
    元，後來陸續給伊四百五十萬元，因為伊太太甲○○以前在
    工廠的同事丙○○跟自訴人說甲○○生活很困難，叫自訴人
    借甲○○一點錢，當中的二百萬，就是伊與甲○○和自訴人
    一起去銀行提領的云云。嗣於95年3 月21日本院準備程序時
    則改稱：伊當初跟自訴人借錢時只是說明要週轉運用，沒有
    說要買房地，後來因為借錢，導致負擔很重，伊就打算從事
    買賣房屋，藉由從中獲利，才有可能來償還債務，後來沒有
    買賣房地，就從事染料業，當時陸續虧了，才又想做買賣云
    云。參互被告乙○○先後所辯情節，單就其供稱所謂「借錢
    」之目的、用途為何一節，即顯有歧異，又被告原本供述買
    賣房子賺取傭金，旋又改稱係為賺取差價，更見可疑，而且
    隨後又供稱事實上並沒有買賣房子情事，轉而從事染料經營
    ，凡此種種，已見被告乙○○說詞反覆，無可信憑。
  (二)被告二人係透過甲○○之同事丙○○介紹始與自訴人認識，
    初次即借得二百萬元之情節，業據證人丙○○於審理時結證
    屬實，證人丙○○更結證稱：當初借錢時被告等有寫過一些
    字據，印象中好像有一棟在大湖山莊的房子要作為擔保，自
    訴人也有帶伊去看過，並說被告有提供該棟房子的一些資料
    等語（見本院95年5 月5 日審判筆錄第4 、5 頁）；被告乙○○就此亦供稱：大湖山莊的房子是因為別人要進行買賣，
    伊打算要去買該棟房子，再設法賣出，以賺取差價來償還借
    款，該房子不是登記在伊名下，也不是供作擔保云云（見本
    院95年5 月5 日審判筆錄第5 頁）。參互上開二者所述，縱
    使先不究明渠等所指位於大湖山莊之該棟房屋於本件中之真
    正意義為何，但被告等終究未曾親自或仲介他人買賣該房子
    乃屬事實，顯不足為有利被告等之事實認定自明。
  (三)再者，被告等均供認卷附之81年7 月15日切結書、81年7 月
    15日借據、票面金額二百零八萬元之本票、81年10月30日借
    據等均係渠等二人所親簽，觀諸上述切結書載有「因為房屋
    買賣有困難，茲向戊○○先生借現金二百萬元整」之語句，
    而81年7 月15日借據及票面金額二百零八萬元之本票，適足
    以為認定自訴人確有交付二百萬元予被告二人之事實。又依
    卷附之81年10月30日借據載明之內容，即可見被告二人收受
    自訴人交付之六百六十六萬元之實情，尤其自此借據所載「
    雙方言明乙方（按指被告二人）巨東房屋買賣結束，乙方提
    供坐落於永和中正路47號1F之店面與中和中正路637 巷68弄
    21 號4F 兩棟房屋提供甲方戊○○先生向花旗銀行辦理貸款
    後優先償還甲方戊○○先生」等語與卷附吳水生之承諾書所
    載「龍億染料股東吳水生本人承諾股東黃銘輝將公司83年6
    月份薪資發放後，翌日召開股東會議，處理股份買賣事宜，
    無論如何定奪，最後期限至83年7 月15日後，本人一切無條
    件同意黃銘輝坐落於永和市○○路47號1F之房屋權狀交由戊○○先生處理」云云併合觀察，即可知被告等圖以上述之不
    動產、龍億染料公司股份等虛構之財產狀況，使自訴人產生
    誤信之用意，極為明顯，此據被告於審理時已供明就前開所
    述之各筆不動產從來未為渠等所有，甚至所謂「龍億染料」
    事實上亦不曾登記設立等情，可為證實，是自訴人乃因被告
    二人提供之虛假訊息，致陷於錯誤而同意交付財物，灼然甚
    明。
  (四)此外，被告二人雖均否認於84年3月3日有騙取自訴人四千元
    ，但自訴人於84年3月3日確以郵政儲匯方式交付四千元予被
    告甲○○，此有連線作業局匯兌入戶匯款三聯單在卷可稽，
    自訴人於審理時已明確指訴因前債未獲清償，於84年初乙○○、甲○○二人又佯稱前述房屋買賣均屬事實，可以調閱相
    關謄本供其參閱，但需借款四千元調取相關證明，才使其再
    陷錯誤而為匯款等語，詎被告二人於自己帳戶內為何有此一
    款項匯入，竟僅能空口否認知情，衡情此部分已距本件自訴
    之提起，相隔九年有餘，自訴人於前述巨額借款未獲清償下
    ，豈會無故再匯款給被告二人？而綜觀本件始末，事理又極
    為一貫，難認非因受有詐術致生錯誤有所致，況且被告二人
    自取得第一筆款項迄今，已十餘年，卻從未就該筆款項而為
    清償，甚至不曾提出可行之償債方案，要謂係出於誠信之單
    純借貸關係，孰人能信？尤其被告乙○○於審理時以曾於86
    年間遭人詐騙致無力清償債務，現今被告乙○○手上有多項
    專利，甚具價值，正與多家公司洽談中，可獲收入清償債務
    ，惟經調取本院86年度易字第6532號判決詳究，卻係被告詐
    騙他人受有罪判決之案件，而所謂「專利」內容如何，迄未
    有其他可供調查之事項提出，更可見被告等應對催討欠款之
    慣用技倆。綜上所述，足認被告等所辯各節，均係事後圖卸
    詞，殊無可採，本件罪證明確，被告等犯行均堪認定。
二、核被告乙○○、甲○○所為，均係犯刑法第339 條第1 項之
    詐欺取財罪。被告二人具有犯意聯絡及行為分擔，為共同正
    犯。被告等先後多次犯行，時間緊密，犯罪構成要件相同，
    顯係基於概括犯意為之，為連續犯，依刑法第56條規定，以
    一罪論，並加重其刑。爰審酌被告等年值青壯，不思正道取
    財，為圖私利，明知無餘裕之財力，亦無縝密之經營計畫，
    竟苟且詐騙得財後供己所用，犯罪所得巨大，且犯罪初始迄
    今已近十四年，仍無任何清償作為等一切情狀，量處如主文
    所示之刑，以資懲儆。
據上論斷，應依刑事訴訟法第343 條、第299 條第1 項前段，刑
法第28條、第56條、第339 條第1 項，罰金罰鍰提高標準條例第
1 條前段，判決如主文。
中    華    民    國    95    年    5     月    19    日
                  刑事第十七庭    審判長法  官  張江澤
                                        法  官  王綽光
                                        法  官  絲鈺雲
以上正本證明與原本無異。
如不服本判決，應於判決送達後十日內，向本院提出上訴狀。
                                        書記官  林怡秀
中    華    民    國    95    年    5     月    19    日
附錄本案論罪科刑法條全文：
刑法第339條
意圖為自己或第三人不法之所有，以詐術使人將本人或第三人之
物交付者，處五年以下有期徒刑、拘役或科或併科一千元以下罰
金。
以前項方法得財產上不法之利益或使第三人得之者，亦同。
前二項之未遂犯罰之。


司法院資訊處製作；財團法人民間司法改革基金會備份。
